【裁判字號】    97,消債更,445
【裁判日期】    970728
【裁判案由】    更生事件
【裁判全文】
臺灣臺南地方法院民事裁定           97年度消債更字第445號
聲  請  人
即 債務 人  甲○○
                      號
代  理  人  徐豐益律師
上列當事人因消費者債務清理事件聲請更生，本院裁定如下：
    主  文
聲請駁回。
聲請費用由聲請人負擔。
    理  由
一、按債務人對於金融機構因消費借貸、自用住宅借款、信用卡
    或現金卡契約而負債務，在聲請更生或清算前，應提出債權
    人清冊，以書面向最大債權金融機構請求協商債務清償方案
    並表明共同協商之意旨，消費者債務清理條例（下稱債清條
    例）第151條第1項定有明文。揆其立法意旨無非認債務人對
    於金融構因前開原因所負欠債務，其法律關係較為單純明確
    ，金融機構並已訂有債務協商機制，如能協商成立，債務人
    不需依債清條例聲請更生或清算，可疏減法院負擔，有效分
    配司法資源，並使債務人得自主解決其債務，爰就此部分採
    行協商前置主義。又中華民國銀行公會（下稱銀行公會）為
    使協商前置程序順利並快速進行，擬定相關所需文件說明：
    包括(一)前置協商申請書。(二)身分證正反面影本。(三)申請人財
    產及收支狀況說明書。(四)債權人清冊。(五)近2年綜合所得資
    料清單及最近1個月核發財產資料。(六)近3個月薪資證明（如
    無證明請出具收入切結書）。(七)勞工保險投保資料表及明細
    （如無資料可免提供）。並於網路上公告、備妥相關申請表
    格供債務人下載使用。經核，前開文書既屬達成協商所必要
    審核文件（包含為確認「確為債務人本人申請協商」及「可
    能履行之協商內容」等），且已較債務人向法院聲請更生或
    清算時所應提出及檢附文件簡便（故無提出之困難性），並
    於協商不成立後可挪作聲請更生或清算應提出文件之一部；
    加以承前述，協商前置之立法意旨既在疏減法院負擔，而責
    由最大債權銀行介入以求當事人間之自主解決債務，則最大
    債權銀行於適當範圍內通知債務人配合提出相關文件，以減
    輕最大債權銀行依法授權調取（詳債清條例第151條第2項）
    之不便，堪認係符衡平原則而無不妥之處。意即銀行公會所
    訂前述應檢附之文件，雖較法律所規定之內容煩瑣，但仍有
    其必要，並易促成協商方案形成。準此，倘最大債權銀行依
    前開規定通知債務人補正，而債務人無正當理由，不予以補
    正時，顯係故意以此脫法方法延滯協商程序之進行，以達其
    意圖規避協商前置制度之不法目的，如准其所為，勢將造成
    協商前置制度條文形同具文結果，故應認債務人並不得再執
    此可歸責於己之事由， 逕援引同法第153條前段規定主張最
    大債權銀行逾30日不開始協商，而得逕向法院聲請更生或清
    算 （即債清條例第153條前段規定，係在規範債權人無故延
    滯，而非容許債務人恁將協商前置制度視如無物。），合此
    敘明。又聲請更生或清算不合程式或不備其他要件者，法院
    應以裁定駁回之，但其情形可以補正者，法院應定期間先命
    補正，復為同條例第8條所明定。
二、本件聲請人即債務人向本院聲請更生，雖主張：其有不能清
    償債務情事，前已提出債權人清冊， 於民國97年4月25日發
    函向最大債權金融機構台新國際商業銀行（下稱台新銀行）
    請求共同協商債務清償方案而不成立，且其無擔保或無優先
    權之債務總額未逾新臺幣（下同）1,200萬元， 復未經法院
    裁定開始清算程序或宣告破產。為此，爰依法聲請更生云云
    。
三、惟查：聲請人所主張因有對於金融機構因信用卡契約而負債
    務，且曾發函向最大債權金融機構台新銀行請求共同協商債
    務清償方案， 該函並經台新銀行於97年4月30日收受等情，
    固據聲請人提出上開函件影本及回執影本各1紙附卷 （見本
    院卷第29頁、第30頁）可稽。然最大債權銀行台新銀行於97
    年4月30日收受上開函件之後， 旋即以電話聯絡聲請人，應
    以政府相關機關認可之協商資料並檢附協商所需文件即前揭
    銀行公會所擬定之前置協商申請書、身分證正反面影本、申
    請人財產及收支狀況說明書、 近2年綜合所得資料清單及最
    近1個月核發財產資料、近3個月薪資證明（如無證明請出具
    收入切結書）、勞工保險投保資料表及明細等件，經聲請人
    表示了解及同意後，台新銀行即寄發空白前置協商申請書及
    所需文件資料清單與聲請人， 此有台新銀行97年6月27日台
    新債協97法字第20060號函1份、 本院公務電話紀錄1份及台
    新銀行傳真之掛號執據、前置協商退件通知函、民眾申請前
    置協商所需文件說明、空白前置協商申請書及網路郵局資料
    查詢等件在卷 （見本院卷第132頁、第133頁、第167頁至第
    176頁）足憑。 本院審酌認最大債權銀行台新銀行既已先行
    以電話連繫並發函通知聲請人補正，然聲請人竟不予補正，
    而逕向本院聲請更生，是最大債權銀行台新銀行以「申請文
    件不符規定」為由退件，並認其情形應「視為前置協商自始
    未開始」，均係屬有據。即此延宕情形乃係專可歸責聲請人
    個人之事由所致，揆諸前揭說明，自不應准許聲請人以此脫
    法方法， 援引債清條例第153條前段規定得逕向法院聲請更
    生。基上，本件聲請尚未遵循同條例第151條第1項之規定與
    全體金融機構債權人先行債務協商之機制，且上開欠缺又屬
    無從補正，依上說明，自應駁回其更生之聲請，爰裁定如主
    文。
中    華    民    國    97    年     7    月    28    日
                        民事第二庭  法  官  陳金虎
上為正本係照原本作成。
如不服本裁定，應於裁定送達後10日內，以書狀向本院提出抗告
，並繳納抗告費新臺幣1,000元。
中    華    民    國    97    年    7     月    29    日
                                    書記官  朱小萍


司法院資訊處製作；財團法人民間司法改革基金會備份。
